【裁判字號】    92,交抗,29
【裁判日期】    920227
【裁判案由】    聲明異議
【裁判全文】
臺灣高等法院臺南分院刑事裁定            九十二年度交抗字第二九號        Ｇ
      抗  告  人
      即受處分人  甲  ○  ○
右抗告人因違反道路交通管理處罰條例案件，不服臺灣臺南地方法院中華民國九十二
年一月十日裁定（九十一年度交聲字第二八三號），提起抗告，本院裁定如左：
      主      文
抗告駁回。
      理      由
一、抗告意旨略以：本案件舉發依據台南市警察局第四分局員警之指訴，並無其他證
    據可供調查，萬一員警誤記車牌號碼，則抗告人之權益顯受重大損害，懇請比照
    刑事訴訟法第一百六十一條「檢察官就被告犯罪事實應負舉證責任，並指出證明
    之方法」之規定，應由警方提出確切之舉發證據（如照片），不能僅憑員警單方
    面指控，即將不利益歸由抗告人承擔，為此提起抗告云云。
二、按汽車駕駛人，行經有燈光號誌管制之交岔路口闖紅燈者，處新臺幣（下同）一
    千八百元以上五千四百元以下罰鍰；並記違規點數三點，又汽車駕駛人，駕駛汽
    車有違反本條例之行為，經交通勤務警察或依法令執行交通稽查任務人員制止時
    ，不聽制止或拒絕停車接受稽查而逃逸者，除按各該條規定處罰外，處新台幣三
    千元以上六千元以下罰鍰，並記違規點數一點，道路交通管理處罰條例第五十三
    條、第六十三條第一項第一、三款及第六十條第一項分別定有明文。
三、經查：
  (1)本件抗告人甲○○係於民國（下同）九十一年五月三十日下午六時十二分許，駕
    駛車牌號碼ＳＱＰ─九六三號輕型機車，沿臺南市○○路○段由西向東行駛，在
    行經該路與金華路三段之設有燈光號誌管制之交岔路口時，因違規闖紅燈，右轉
    進入金華路三段，經值勤警員當場攔停，惟抗告人拒絕停車接受稽查，而經值勤
    警員逕行舉發等情，有臺南市警察局南市警交字第Ｓ00000000號舉發違
    反道路交通管理事件通知單及臺南市警察局第四分局南市警四交違字第０九一０
    一六二０號函各一紙在卷可稽，並經證人即本件舉發之臺南市警察局第四分局中
    正派出所警員何光炎於原審調查時，到庭具結陳證：「（問：本件是否你告發的
    ，情形為何？）是我告發的，我平常是五點到七點站在金華路與府前路之交通崗
    ，我看到受處分人甲○○的車西向東前進，看到我們之後，受處分人甲○○馬上
    右轉金華路，我看受處分人甲○○的車很仔細，車號沒有記錯，顏色應該是紅色
    ．．．」等語無訛，參諸執勤警員係依法執行公務，與抗告人並不相識，素無怨
    隙，苟非實情，自無須恣意誣攀之理。而且警員執行公務本身受行政懲處責任之
    監督，到庭具結作證更以刑罰擔保其真實性，警員應無甘冒行政懲處及刑法偽證
    罪責任而刻意誣陷之必要。因此，可信賴警員何光炎前開陳證為真實。
  (2)抗告人雖一再辯稱未於右揭時地駕車，並無違規，更無不服稽查而逃逸云云。惟
    本件舉發警員是站在抗告人前方指示其停車，待抗告人拒絕停車而右轉至金華路
    後，即記下抗告人機車車牌、廠牌（山葉）及車身顏色（紅色），並就抗告人機
    車廠牌為「山葉」、車身顏色為「紅色」等情，加註於前述與發違反道路交通管
    理事件通知單上，抗告人對其機車廠牌及顏色為證人所載之情，亦不否認，再經
    原審依職權查詢抗告人之車牌後，抗告人前開機車之廠牌及顏色均與舉發警員所
    加註之情相符，有車輛查詢資料表一紙在卷可資佐證，且證人自舉發本件違規事
    件後至原審開庭審理時，相隔三月，尚非久遠，足認證人印象清晰，尚不致於誤
    認，應可認定。
  (3)按法院受理交通異議案件，乃是對於交通舉發行政處分審查其是否違法，本質上
    屬於行政爭訟過程，與普通法院審理刑事案件之原則不同。其舉證責任之原理，
    非如刑事案件中，應超越任何合理懷疑始可為有罪判決者之嚴格程度。其舉證責
    任之原理，應與民事訴訟相類似，除有特別規定外，基本上準用民事訴訟法，由
    國家機關與人民二造，各自履行其主觀之舉證責任，在過程中各自提出證據；若
    窮盡各種證據方法，待證結果仍有不明時，則由客觀之舉證責任危險分配原則，
    決定國家機關與人民二造何人應受敗訴危險。此參酌行政訴訟法第一百三十六條
    規定準用民事訴訟法第二百七十七條自明。查原裁決機關交通部公路總局嘉義區
    監理所臺南監理站，裁決抗告人，乃引據舉發單為證。而舉發本件違規事件之臺
    南市警察局第四分局中正派出所警員何光炎，就本件如何查獲並逕行舉發之經過
    ，亦於原審調查時到庭陳證無訛，已如前述，並就抗告人所駕之輕型機車係在行
    經前開設有燈光號誌管制之路口違規【闖紅燈】，並經其當場攔截，而拒絕停車
    接受稽查等本件違規情節均供述明確，而查警員何光炎本身直接見聞異議人所駕
    之機車拒絕停車接受稽查之事實經過，對事實最為明瞭，又經以行政及刑事責任
    擔保其真實性，且舉發當時所記載違規人所駕車之違規情節又與事實相符等等各
    項因素，綜合認定其陳述為可採信。而抗告人就其指稱舉發員警舉發有誤乙節，
    既未提出確實證據以供調查，且未提供任何相關證據足資證明值勤員警確有捏造
    事實違法取締之情事，從而抗告人前開所辯，要係卸責之詞，自無可採。抗告人
    於右述時、地，駕駛前開輕型機車，因違規闖紅燈，經交通勤務警察制止時，拒
    絕停車接受稽查而逃逸之事實，洵堪認定。從而原審法院以抗告人確有違規闖紅
    燈，經攔停而拒絕停車接受稽超速違規之事實，認原處機關依道路交通管理處罰
    條例第五十三條第一項、六十條第一項、第六十三條第一項第一、三款規定，而
    裁處抗告人罰鍰新臺幣四千八百元並記違規點數四點，上開規定所為之裁罰處分
    並無不當，而駁回抗告人在原審之異議。本院經核原裁定認事用法尚無不合。本
    件抗告意旨仍執陳詞指摘原裁定不當，為無理由，應予駁回。
四、據上論斷，依道路交通案件處理辦法第二十六條，刑事訴訟法第四百十二條，裁
    定如主文。
中    華    民    國      九十二      年      二      月      廿七      日
                                  臺灣高等法院臺南分院刑事第五庭
                                      審判長法官  鄭    文    肅
                                            法官  陳    珍    如
                                            法官  黃    三    哲
右正本證明與原本無異。
不得再抗告。
                                      法院書記官  陳    淑    貞
中    華    民    國      九十二      年      三      月      三      日


司法院資訊處製作；財團法人民間司法改革基金會備份。
